臺灣臺中地方法院民事裁定
110年度中再簡字第2號
再審原告    李怡樺即李幸茹





再審被告    陳永興  

上列當事人間請求損害賠償事件，再審原告對於本院民國108 年
11月6 日107 年度中簡字第3003 號確定判決提起再審之訴，本
院裁定如下：
    主    文
再審之訴駁回。
再審訴訟費用由再審原告負擔。 
    理    由
一、再審原告主張略以：再審被告前對再審原告請求損害賠償事
    件，經本院107年度中簡字第3003號民事判決（下稱原確定
    判決）判命再審原告應給付再審被告新臺幣（下同）10萬元
    ，係以再審被告未提出其他足以證明再審原告有收受尤聰明
    還款之證據，認為再審原告有不當得利之情事，而為不利再
    審原告之判決。惟事隔數月，再審原告回屏東老家及前往高
    雄訪談相關證人，忽然尋獲再審原告當時寫給尤聰明之文件
    與相關重要證物，且原確定判決亦忽略再審原告於兩造前案
    訴訟已獲得勝訴判決及刑事案件經法院為無罪判決。為此，
    爰主張原確定判決有民事訴訟法第1項第12款、第13款規定
    之事由，對原確定判決提起再審之訴等語。並聲明：㈠原確
    定判決廢棄；㈡再審被告之訴駁回。
二、按再審之訴不合法者，法院應以裁定駁回之，民事訴訟法第
    502 條第1 項定有明文。次按對於確定判決提起再審之訴，
    依同法第501 條第1項第4款之規定，須表明再審理由及關於
    再審理由並遵守不變期間之證據。所謂表明再審理由，必須
    指明確定判決有如何合於法定再審事由之具體情事，始為相
    當，倘僅泛言有何條款之再審事由，無具體情事者，難謂已
    合法表明再審事由。
三、本件再審原告雖主張原確定判決有民事訴訟法第496 條第1 
    項第12 款、第13款之再審事由云云。然查：
　　㈠再審原告僅於聲請再審狀理由欄泛言稱其已尋獲相關重要
      證物，惟未具體表明其所謂未經原確定判決斟酌或得使用
      之證物究竟為何；其雖於狀末表示將庭呈支票支付票頭及
      土地買賣合約書等證物云云，而經本院函請再審原告於11
      0年8月13日提出該等證物，再審原告迄未提出，則再審原
      告是否果有發現該等證物？該等證物如經斟酌是否可使再
      審原告受較有利益之裁判？尚非無疑，難認為再審原告已
      具體指明原確定判決有如何合於民事訴訟法第496條第1項
      第12款之法定再審事由之具體情事，亦難認為再審原告已
      提出關於該再審理由並遵守不變期間之證據（原確定判決
      之確定日距110年3月8日再審原告提起本件再審之訴已逾3
      0日），揆諸前揭說明，難謂再審原告已合法表明再審理
      由。
　　㈡再民事訴訟法第496條第1項第13款所謂「當事人發見未經
      斟酌之證物或得使用之證物者」，係指該「證物」於前訴
      訟程序事實審言詞辯論終結前已存在，當事人不知有此致
      未能提出或雖知而不能使用者而言。又所謂「證物」包括
      書證及與書證有相同效力之物件或勘驗物等項，並不包括
      證人在內，發見人證不能據而提起再審之訴。是再審原告
      以其發現新證人主張原確定判決有民事訴訟法第496條第1
      項第13款之再審事由，亦非合法之再審事由。
　　㈢又再審原告主張原確定判決有民事訴訟法第496條第1項第1
      3款之再審事由，除未指出原確定判決就同一訴訟標的在
      前有何確定判決或和解、調解或得使用該判決或和解、調
      解，難認已具體表明再審理由外；且經本院查詢兩造於原
      確定判決前已繫屬本院之訴訟案件，僅有再審原告對再審
      被告提起106年度中簡字第830號債務人異議之訴，再審原
      告於該案請求確認再審被告就本院105年度司促字第1176
      號支付命令所載再審被告對再審原告之債權（即再審原告
      應給付被告10萬元，及自100年1月1日起至清償日止，按
      週年利率百分之5計算之利息）不存在，雖經本院106年度
      簡上字第363號民事判決以再審被告所提證據，尚不足以
      推認兩造間就再審被告匯入再審原告帳戶內之10萬元存有
      消費借貸之意思表示合致，而為再審原告勝訴之判決，惟
      該案亦認為上開10萬元無從逕依再審原告與訴外人尤聰敏
      間之投資契約書認屬投資關係甚明，是該案之訴訟標的應
      為兩造間之消費借貸關係；而原確定判決之訴訟標的則為
      不當得利之法律關係，該案之訴訟標的與原確定判決顯非
      同一，該案之確定判決亦非原確定判決所得使用，故再審
      原告主張原確定判決有民事訴訟法第496條第1項第13款之
      再審事由，亦無可採。
　　㈣從而，再審原告對原確定判決判決提起再審之訴，於法尚
      有未合，應予駁回。
四、據上論結，本件再審之訴為不合法，依民事訴訟法第502 條
    第1 項、第95條、第78條規定，裁定如主文。
中　　華　　民　　國　　110 　年　　12　　月　　10　　日
                  臺中簡易庭    法  官  林筱涵
以上正本係照原本作成。
如不服本裁定，應於送達後10日內，向本院提出抗告狀表明抗告
理由，如於本裁定宣示後送達前提起抗告者，應於裁定送達後10
日內補提抗告理由書（須附繕本），並繳納抗告費新臺幣1,000
元。 
中　　華　　民　　國　　110 　年　　12　　月　　10　　日
                                書記官  張峻偉